臺灣臺中地方法院民事判決
110年度沙簡字第578號
原      告  王建金  
訴訟代理人  蔡琇媛律師
複 代理 人  謝念廷律師
            林劼穎律師
被      告  孫錫源  
訴訟代理人  孫秋華  
            廖怡婷律師
複 代理 人  黃晨翔律師
被      告  順珩企業有限公司

法定代理人  黃芯榆  
上列當事人間請求損害賠償事件，原告提起刑事附帶民事訴訟，
經本院刑事庭裁定移送前來（110年度交附民字第158號），本院
於民國111年11月30日言詞辯論終結，判決如下：
    主      文
被告應連帶給付原告新臺幣貳佰柒拾貳萬捌仟伍佰伍拾貳元，及
被告孫錫源自民國一百一十年六月二十五日起、被告順珩企業有
限公司自民國一百一十年六月二十六日起，均至清償日止，按週
年利率百分之五計算之利息。
原告其餘之訴駁回。
訴訟費用由被告連帶負擔百分之二十一，餘由原告負擔。
本判決第一項得假執行。但被告如以新臺幣貳佰柒拾貳萬捌仟伍
佰伍拾貳元為原告預供擔保後，得免為假執行。
原告其餘假執行之聲請駁回。
    事實及理由
壹、程序方面：
一、按訴狀送達後，原告不得將原訴變更或追加。但擴張或減縮
    應受判決事項之聲明者，不在此限，民事訴訟法第255條第1
    項第3款定有明文。本件原告起訴聲明第1項為：被告孫錫源
    應給付原告新臺幣（下同）2,114萬5,401元，及自起訴狀繕
    本送達之翌日起至清償日止，按週年利率5%計算之利息（見
    交附民卷第5頁），嗣於民國110年6月11日追加順珩企業有
    限公司（下稱順珩公司）為被告（見交附民卷第79頁），迭
    經變更後，於111年6月29日當庭言詞變更請求之金額為1,25
    5萬1,181元（見本院卷二第687頁）。經核原告上開聲明之
    變更，屬減縮應受判決事項之聲明，合於上揭規定，應予准
    許。
二、被告順珩公司未於言詞辯論期日到場，核無民事訴訟法第38
    6條所列各款情形，爰依原告之聲請，由其一造辯論而為判
    決。
貳、實體方面：
一、原告主張：
　㈠被告孫錫源係受僱於被告順珩公司之大貨車駕駛，於109年3月
    4日下午5時41分許，駕駛牌照號碼KEC-3800號自用大貨車，
    沿臺中市烏日區無名堤防道路由西北往東南方向行駛，行經
    堤防道路與溪岸路之無號誌交岔路口，欲右轉駛入溪岸路，
    本應注意支線道車應讓幹線道車、轉彎車應讓直行車先行，
    依當時情形並無不能注意之情事，竟疏未注意及此，貿然右
    轉駛入路口，適原告騎乘車牌號碼000-0000號普通重型機車
    沿溪岸路由西往東方向行駛，兩車因而發生碰撞，致原告人
    車倒地，受有左側創傷性氣胸、左側第一、二肋骨骨折、左
    側第五、六、七頸椎骨折、左側胸椎第一節骨折、左側臂神
    經叢損傷及下頷骨骨折之傷害。
　㈡原告因本件車禍受有下列損害：⒈醫療費用5萬7,826元；⒉看
    護費用：以每日2,300元計算，請求住院28日之全日看護費
    用，及以每日1,200元計算半日看護費用，自109年3月17日
    出院後至111年3月17日止，合計730日，扣除期間住院14日
    ，請求715日之半日看護費用，合計看護費用92萬2,400元；
    ⒊計程車車資：前往亞洲大學附設醫院（下稱亞大醫院）、
    中山醫學大學附設醫院（下稱中山醫院）、林口長庚紀念醫
    院（下稱林口長庚醫院）、中國醫藥大學附設醫院（下稱中
    國附醫）草屯分院及惠和醫院、中國醫藥大學附設醫院就診
    ，計程車資共2萬7,490元；⒋不能工作損失：以原告月薪3萬
    1,000元計算，請求自109年3月4日起至111年3月4日止之不
    能工作損失74萬4,000元；⒌勞動能力減損：原告因本件事故
    勞動能力減損72%，自111年3月4日起至滿65歲退休止，勞動
    能力減損575萬5,543元；⒍精神慰撫金600萬元，合計1,350
    萬7,259元，扣除原告已領取之強制責任險金額95萬6,078元
    ，得請求1,255萬1,181元。爰依民法第184條第1項前段、第
    188條第1項、第191條之2、第193條第1項、第195條第1項規
    定提起本件訴訟，請求被告負連帶損害賠償責任等語。
　㈢並聲明：⒈被告應連帶給付原告1,255萬1,181元，及自民事更
    正訴之聲明暨追加被告狀繕本送達被告之翌日起至清償日止
    ，按週年利率5%計算之利息。⒉願供擔保，請准宣告假執行
    。
二、被告孫錫源則以：原告左側臂神經叢損傷應非本件車禍所致
    ，醫療費用應扣除重複計算、證明書費及病歷複製費、自費
    之非必要醫療費用，原告僅得請求醫療費用3萬2,995元；又
    原告家人非專業看護，應以每日2,000元、半日1,100元計算
    ，依醫囑記載原告實際需專人照顧應為100日、住院共28日
    ，原告至多僅得請求看護費用16萬6,000元；計程車車資部
    分，原告未提出乘車證明，無從以營業用車費計算交通費，
    應以自行開車之交通費計算原告至各醫院所需之交通費共3,
    574元；又原告提出之薪資明細與投保薪資、所得清單中之
    給付總額不同，且原告於事發後之109年3月25日領有訴外人
    富胖達股份有限公司（下稱富胖達公司）發放之計件報酬薪
    資，更於110年6月10日起另行投保勞保於彰化縣菇類種植製
    造職業工會，顯非2年均不能工作，以109年4月至110年6月
    之15個月計算不能工作期間，依原告投保薪資2萬4,000元計
    算，原告僅能請求不能工作損失36萬元；勞動能力減損部分
    ，因臺中榮民總醫院（下稱臺中榮總）鑑定結果有瑕疵，應
    再送其他專業醫療機構鑑定，縱依臺中榮總鑑定結果計算，
    自110年7月1日起至退休止，原告僅得請求449萬2,097元；
    原告請求之精神慰撫金過高。本件車禍經鑑定結果為兩車疏
    失情節相當，同為肇事原因，原告亦與有過失，應減輕被告
    之賠償金額50%等語置辯。並聲明：原告之訴駁回。
三、被告順珩公司未於言詞辯論期日到場，亦未提出準備書狀作
    何聲明或陳述。
四、得心證之理由：
  ㈠原告主張被告詹錫源受僱於被告順珩公司，被告詹錫源因本
    件事故致原告受傷，經原告提起過失傷害告訴，由本院以11
    0年度交簡字第181號判決判處被告詹錫源有罪在案，有前開
    刑事案卷可資為憑，被告詹錫源亦不否認具有過失，而被告
    順珩公司經合法通知，未到庭爭執，亦未提出書狀答辯以供
    審酌，堪信原告上開主張為真。
  ㈡按因故意或過失，不法侵害他人之權利者，負損害賠償責任
    。受僱人因執行職務，不法侵害他人之權利者，由僱用人與
    行為人連帶負損害賠償責任。不法侵害他人之身體或健康者
    ，對於被害人因此喪失或減少勞動能力或增加生活上之需要
    時，應負損害賠償責任。不法侵害他人之身體、健康、名譽
    、自由、信用、隱私、貞操，或不法侵害其他人格法益而情
    節重大者，被害人雖非財產上之損害，亦得請求賠償相當之
    金額，民法第184條第1項前段、第188條第1項前項、第193
    條第1項、第195條第1項前段分別定有明文。查被告詹錫源
    駕駛上開自用大貨車，行至無號誌交岔路口，自支線道右轉
    彎，未讓直行車先行致釀本件車禍，使原告受有上開傷害，
    且經臺中市車輛行車事故鑑定委員會鑑定亦認被告詹錫源有
    上開過失等情，有中市車鑑0000000案鑑定意見書為證（見
    本院卷一第239至241頁），是被告詹錫源就本件車禍之發生
    有過失，且原告因本件車禍受傷，與被告詹錫源之過失行為
    間，具有相當因果關係。又被告詹錫源所駕駛之車輛為被告
    順珩公司所有，車身上亦有順珩公司字樣，有行照、現場照
    片在卷可佐（見偵卷第55、91頁），堪認被告詹錫源受僱於
    被告順珩公司，是原告依上開規定請求被告2人負連帶損害
    賠償責任，即屬有據。
　㈢茲就原告請求被告2人連帶賠償之各項損害審酌如下：
  ⒈醫療費用：
　　原告主張因本件車禍支出醫療費用共5萬7,826元，並提出亞
    大醫院、中山醫院、林口長庚醫院、中國附醫、惠和醫院之
    醫療費用收據及診斷證明書為證（見本院卷一第95至167頁
    ），被告詹錫源雖辯稱應扣除重複計算、證明書費及病歷複
    製費、自費之非必要醫療費用等語。惟查，診斷證明書費為
    原告證明傷害、行使權利、請求賠償所必須支出之費用，參
    以原告所受傷勢嚴重，治療期間歷經3次住院手術，其傷勢
    、症狀變化程度、治療方式、診斷結果、醫師囑言隨時間及
    歷次治療而有更易，因認原告支出之證明書費仍為必要費用
    ，得請求被告負擔。而病歷複製費屬至不同醫院就診及請領
    保險所需，亦屬必要費用。另自費部分均為原告於本件車禍
    後接受治療所支出，顯見確屬醫療之必要費用，被告未舉證
    證明原告接受上開治療與本件車禍無因果關係，則其所辯，
    難認可採。經核算原告提出之單據與請求之金額相符，並無
    重複計算之費用，是原告請求此項費用，為有理由，應予准
    許。
　⒉看護費用：
　⑴原告主張因本件事故受傷需專人看護，以每日2,300元計算，
    請求住院28日之全日看護費用，並以每日1,200元計算半日
    看護費用，自109年3月17日出院後至111年3月17日止，合計
    730日，扣除期間住院14日，請求715日之半日看護費用，合
    計請求看護費用92萬2,400元等語。依原告提出之診斷證明
    書可知，原告在亞大醫院於109年3月4日住院至同年3月17日
    、同年4月6日住院至同年4月9日出院、在林口長庚醫院於10
    9年11月1日住院至同年11月10日出院（見本院卷一第145、1
    49、159頁），共計住院28日，又原告住院期間需24小時專
    人照顧等情，有臺中榮總111年2月22日鑑定書可參（見本院
    卷二第9頁），而原告主張之全日看護每日2,300元，並未逾
    越看護費行情，依此計算，原告住院期間之看護費為6萬4,4
    00元（計算式：2,30028＝64,400）。
　⑵出院後看護部分，依臺中榮總上開鑑定書可知，原告因左側
    肢體乏力，出院後生活需有人協助其不便，但未達24小時需
    專人照顧之程度等語，足見原告於109年3月17日出院後，仍
    有半日看護之需要。參酌亞大醫院109年3月31日開立之診斷
    證明書記載建議專人照顧1個月，該院109年4月9日開立之診
    斷證明書記載3個月期間必須專人照顧（見本院卷一第147、
    149頁），其餘之診斷證明書僅有建議休養而無需人照顧之
    記載，堪認被告詹錫源所辯原告出院後需專人照顧之期間為
    100日，應屬可採。依此計算，以原告主張之每日1,200元計
    算半日看護費用，原告出院後之看護費用為12萬元。從而，
    原告可請求之看護費用應為18萬4,400元（計算式：64,400＋
    120,000＝184,400），逾此範圍則屬無據。
  ⒊計程車車資：
　　原告主張搭乘計程車及曾委由胞兄接送至亞大醫院、中山醫
    院、林口長庚醫院、中國附醫、惠和醫院就醫，因此支出交
    通費用2萬7,490元，並提出計程車預估車資佐證（見本院卷
    一第169至177頁）。審酌原告受傷部位為左側臂神經叢損傷
    ，及肋骨、頸椎、胸椎等處骨折，以搭乘計程車或由他人接
    送方式就醫較為安全，應有其必要性。又親屬代為接送被害
    人往返就醫，並非不能評價為金錢，依原告所提出計程車預
    估車資對照其看診次數計算（見本院卷一第81至82頁），原
    告請求因就醫所支出交通費用2萬7,490元，洵屬有據。
　⒋不能工作損失：
　⑴原告主張以其月薪3萬1,000元計算，請求自109年3月4日起至
    111年3月4日止之不能工作損失74萬4,000元等語，業據提出
    益六捌企業有限公司（下稱益六捌公司）之薪資明細表為證
    （見交附民卷第71頁）。查益六捌公司於111年4月28日函覆
    稱：已離職員工王員（即原告）108年2月25日到職，詳原公
    文已提供薪資明細表已列出108年2月至109年3月4日發生車
    禍止所有薪資明細，109年4月至110年3月11日離職止，發放
    職業災害職資補償，薪資內容包括底薪2萬2,800元、職務津
    貼2,500元、全勤獎2,500元、月KPI獎金3,200元合計3萬1,0
    00元等語，有該函文附卷可稽（見本院卷二第233頁），堪
    認原告於本件車禍前確有工作能力，且每月薪資為3萬1,000
    元。
　⑵關於原告不能工作之期間，原告請求自車禍後至111年3月4日
    共24個月之工作損失，被告詹錫源則抗辯原告於事發後109
    年3月25日領有富胖達公司發放之計件報酬薪資，更於110年
    6月10日起另行投保勞保於彰化縣菇類種植製造職業工會，
    顯非2年均不能工作等語置辯，然富胖達公司之薪資入帳明
    細僅有撥薪日期（見交附民卷第73、75頁），難認係於本件
    事故後所從事勞務之所得，而投保勞保尚無從據以認定原告
    有實際在該單位任職，是被告所辯，均無足採。而依中國附
    醫110年3月11日出具之診斷證明書記載「病人因左側臂神經
    叢損傷合併左上肢無力，併機能喪失，目前症狀固定，建議
    附件休養1年以上」（見本院卷一第157頁），則原告請求自
    109年3月4日起至111年3月4日止之不能工作損失，應屬有據
    。故原告請求不能工作損失74萬4,000元（計算式：31,000×
    24＝744,000），為有理由。
　⒌勞動能力減損：
　⑴原告主張因本件事故致勞動能力減損72%，自111年3月4日起
    至滿65歲退休止，請求勞動能力減損575萬5,543元等語。經
    本院檢附原告就醫之病歷，送臺中榮總鑑定原告是否因本件
    車禍受有勞動能力減損，該院鑑定意見略以：原告受有臂神
    經叢損傷導致左側肢體乏力，確有勞動能力減少的情形。依
    據勞動部勞工保險局委託辦理勞工保險失能年金給付個別化
    專業評估作業要點第5點，評估報告應包含「美國醫學會永
    久障礙評估指南障害分級」及「工作能力減損百分比調整」
    。本次鑑定採用「美國醫學會永久障礙評估指南障害分級」
    進行鑑定，係評估個案各部位損傷於生活及工作上之減損程
    度，並依據其受傷部位、職業別、受傷年齡進行校正，並以
    美國加州失能評估系統經由工作能力減損百分比調整，計算
    出全人勞動能力減損比例為72%等語（見本院卷二第9至13頁
    ），並於111年7月18日函覆補充鑑定書說明認定原告勞動能
    力減損之依據（見本院卷三第33至37頁），足認臺中榮總係
    參酌原告自本件事故發生時起至本院送請該院鑑定時止之傷
    勢復原情形後，始為勞動能力減損比例之判斷，並無被告所
    指未參考亞大醫院函文等瑕疵，是臺中榮總上開鑑定意見應
    屬可採。被告聲請另送其他專業醫療機構鑑定，即無必要。
　⑵又原告為84年8月30日出生，於本件車禍發生時月薪3萬1,000
    元等情，已如前述，則原告每月因喪失勞動能力所受之損失
    為2萬2,320元（31,000×72%），參酌勞動基準法第54條第1
    項第1款規定，年滿65歲者雇主得強制其退休，故自原告主
    張之111年3月4日起迄年滿65歲（149年8月30日）為止，依
    霍夫曼式計算法扣除中間利息（首期給付不扣除中間利息）
    核計其金額為575萬5,543元【計算方式為：22,320×257.000
    00000+(22,320×0.00000000)×(257.00000000-000.00000000
    )=5,755,542.000000000。其中257.00000000為月別單利(5/
    12)%第461月霍夫曼累計係數，257.00000000為月別單利(5/
    12)%第462月霍夫曼累計係數，0.00000000為未滿一月部分
    折算月數之比例(26/31=0.00000000)。採四捨五入，元以下
    進位】。是原告請求勞動能力減損575萬5,543元，應屬有據
    。
　⒍精神慰撫金：
　　按不法侵害他人致受傷者，被害人受有非財產上損害，請求
    加害人賠償相當金額之慰撫金時，法院對於慰撫金之量定，
    應斟酌實際加害情形、所造成之影響、被害人痛苦之程度、
    兩造之身分地位經濟情形及其他各種狀況，以核定相當之數
    額（最高法院47年台上字第1221號、51年台上字第223號判
    決意旨參照）。查因被告過失之不法侵權行為而致原告受有
    上開嚴重之傷勢，精神及身體上應受有相當之痛苦，自得請
    求被告賠償精神慰撫金。本院考量兩造之稅務電子閘門財產
    所得調件明細資料，審酌兩造之身分、地位、經濟能力、原
    告所受傷勢非輕等一切情狀，認原告請求精神慰撫金600萬
    元，尚屬過高，應以60萬元為適當。
　⒎綜上，原告得向被告請求損害賠償金額合計為736萬9,259元
    （計算式：醫療費用57,826元＋看護費用184,400元＋交通費
    用27,490元＋不能工作損失744,000元＋勞動能力減損5,755,5
    43元＋精神慰撫金600,000元＝7,369,259元）。
　㈣按損害之發生或擴大，被害人與有過失者，法院得減輕賠償
    金額，或免除之，民法第217條第1項定有明文。按行車速度
    ，依速限標誌或標線之規定，無速限標誌或標線者，行車時
    速不得超過50公里。但在設有快慢車道分隔線之慢車道，時
    速不得超過40公里，未劃設車道線、行車分向線或分向限制
    線之道路，時速不得超過30公里，道路交通安全規則第93條
    第1項第1款定有明文。查原告於本件車禍發生時之時速達60
    至70公里乙情，業據其於警詢時陳述明確（見偵卷第79頁) 
    ，且於偵查中亦自承其當時車速60、70公里（見偵卷第154
    頁），參以本件經臺中市車輛行車事故鑑定委員會鑑定結果
    ，依據筆錄、現場圖繪示兩車行向及道路狀況、照片顯示肇
    事後兩車車損、翻拍行車紀錄器畫面顯示兩車車速，依時空
    計算原告時速為79.9公里，已超越速限50公里，而認原告駕
    駛普通重型機車行經無號誌交岔路口，未注意車前狀況、超
    速行駛致遇狀況煞閃不及，同為肇事原因等情，益徵原告所
    陳其車速已逾行車速限乙情為真，足認原告當時確有未依速
    限行駛之情形，是其對於本件事故之發生，亦有過失甚明。
    本院審酌本件車禍事故發生經過，認兩造就本件事故之發生
    均有過失，應各負50%之過失責任。經過失相抵之結果，原
    告得請求被告賠償金額為368萬4,630元（計算式：7,369,25
    9×50%＝3,684,630，小數點以下四捨五入）。
　㈤另按保險人依本法規定所為之保險給付，視為被保險人損害
    賠償金額之一部分；被保險人受賠償請求時，得扣除之，強
    制汽車責任保險法第32條定有明文。查原告於本件事故發生
    後，已自強制汽車責任保險領取保險金95萬6,078元，為兩
    造所不爭執（見本院卷一第85頁、卷三第111、131頁），自
    應予以扣除，是原告得請求賠償之金額為272萬8,552元（計
    算式：3,684,630－956,078＝2,728,552）。
　㈥按給付無確定期限者，債務人於債權人得請求給付時，經其
    催告而未為給付，自受催告時起，負遲延責任。其經債權人
    起訴而送達訴狀，或依督促程序送達支付命令，或為其他相
    類之行為者，與催告有同一之效力；又遲延之債務，以支付
    金錢為標的者，債權人得請求依法定利率計算之遲延利息。
    但約定利率較高者，仍從其約定利率；應付利息之債務，其
    利率未經約定，亦無法律可據者，週年利率為5%，民法第22
    9條第2項、第233條第1項及第203條分別定有明文。本件原
    告對被告之侵權行為損害賠償債權，核屬無確定期限之給付
    ，經原告之催告而未為給付，被告始負遲延責任。準此，原
    告請求自民事更正訴之聲明暨追加被告狀繕本送達被告之翌
    日，即被告孫錫源自110年6月25日（見交附民卷第83頁）、
    被告順珩公司自110年6月26日起（見本院卷第85頁），均至
    清償日止，按週年利率5%計付遲延利息，核無不合。
五、綜上所述，原告依侵權行為之法律關係，請求被告連帶給付
    272萬8,552元，及被告孫錫源自110年6月25日、被告順珩公
    司自110年6月26日起，均至清償日止，按週年利率5%計算之
    利息，為有理由，應予准許；逾上開範圍之請求，為無理由
    ，應予駁回。
六、本件係就民事訴訟法第427條第2項第11款適用簡易程序所為
    被告部分敗訴之判決，依同法第389條第1項第3款規定，就
    原告勝訴部分應依職權宣告假執行，並依同法第392條第2項
    規定，依職權宣告被告得於預供擔保後免為假執行。至原告
    之訴駁回部分，其假執行之聲請失所附麗，併予駁回之。
七、本件事證已臻明確，兩造其餘攻擊防禦方法及證據，核與判
    決結果不生影響，爰不一一論列，併此敘明。
八、訴訟費用負擔之依據：民事訴訟法第79條、第85條第2項。
中　　華　　民　　國　　111 　年　　12　　月　　21　　日
                  沙鹿簡易庭    法  官  廖欣儀
以上為正本係照原本作成。
如不服本判決，應於送達後20日內，向本院提出上訴狀並表明上
訴理由，如於本判決宣示後送達前提起上訴者，應於判決送達後
20日內補提上訴理由書（須附繕本）。如委任律師提起上訴者，
應一併繳納上訴審裁判費。
中　　華　　民　　國　　111 　年　　12　　月　　21　　日
                                書記官  柳寶倫